最高法院刑事判決　　　　　　九十四年度台上字第二五四九號
　　上　訴　人　甲○○
　　選任辯護人　王元勳律師
　　　　　　　　王麗仁律師
上列上訴人因公共危險案件，不服台灣高等法院中華民國九十一
年七月二十三日第二審判決（九十一年度交上訴字第一０六號，
起訴案號：台灣台北地方法院檢察署九十年度偵字第一六一六二
號），提起上訴，本院判決如下：
    主  文
原判決撤銷，發回台灣高等法院。
    理  由
本件原判決認定上訴人甲○○於民國九十年一月十日晚上十時許
，駕駛車號Ｇ五－七０二號營業小客車，沿台北市大安區○○○
路由東往西方向行駛，因不滿由高民遠所騎乘之車號ＡＯＤ－六
七八號重型機車與江永智所騎乘機車在其同向前方併排行駛，而
與高民遠發生爭執，竟於忠孝東路四段二一九號前，基於傷害及
毀損之故意，駕駛上開營業小客車自高民遠所騎乘之機車左後方
逼近，以該營業小客車之右車身擦撞上開車號ＡＯＤ－六七八號
機車，使高民遠所騎乘之機車撞及停於右側路邊之不明車號自用
小客車（此毀損部分未據告訴）後人車倒地，高民遠因而受有右
手食指一〤０‧五公分擦傷、左大腿五〤二公分瘀傷、左小腿一
〤一公分及五〤一公分擦傷、左足一〤一公分擦傷之傷害（傷害
部分業據高民遠於警訊中撤回告訴），其所駕駛之ＡＯＤ－六七
八號機車前避震器及離合器線亦因此受有損壞，足以生損害於高
民遠。上訴人於肇事後未停車協助處理傷患，即駕車逃逸，嗣經
高民遠記下車號報警循線查獲等情。因而維持第一審依牽連犯規
定，從一重論處上訴人駕駛動力交通工具肇事，致人受傷而逃逸
罪刑之判決，駁回上訴人在第二審之上訴，固非無見。
惟查：(一)、有罪判決書所認定之事實，為判斷其適用法令當否之
準據，法院應將依職權認定與論罪科刑有關之事實，翔實記載，
然後逐一說明其憑以認定之證據及理由，並使事實認定與理由說
明，互相適合，方為合法。倘若事實認定與理由說明，不相一致
，或事實或理由之記載，前後齟齬，按諸刑事訴訟法第三百七十
九條第十四款後段規定，均屬判決理由矛盾之當然違背法令。原
判決事實欄認定記載上訴人基於傷害及毀損之故意，駕駛上開營
業小客車自高民遠所騎乘之機車左後方逼近，以該營業小客車之
右車身擦撞前開ＡＯＤ－六七八號機車，使高民遠所騎乘之機車
撞及停於右側路邊之不明車號自用小客車後人車倒地等情。核與
理由一、之(二)謂證人江永智證稱：「他用他的車子的車頭硬撞高
民遠的機車，讓他無路可走，而碰撞到另一輛白色車子跌倒」，
並說明採其證詞，為前項事實認定之依據，有認定事實與理由說
明不盡相符之矛盾。(二)、刑法第一百八十五條之四之肇事致人死
傷而逃逸罪，以行為人對事故之發生，非出於故意為前提。本件
原判決認上訴人基於傷害及毀損之故意，駕駛其營業小客車擦撞
高民遠之機車致其受傷而逃逸，顯係故意犯罪，原判決卻依該條
論罪科刑，自有適用法則不當之違法。(三)、審理事實之法院，對
於案內與待證事實有重要關係，而依法應予調查之證據，如未依
法調查或雖已調查而未調查明白，即與證據未經調查無異，如率
行判決，其判決當然為違背法令。又證據之證明力，固屬於法院
判斷之自由，但不得違背經驗法則，如其判斷仍存有疑竇，則在
釐清前，尚難遽採為被告有利或不利之認定。(1)、裁判上一罪之
案件，屬不可分割之同一案件，依法應以一罪論或從一重處斷，
而一部起訴效力及於全部，一部事實判決確定，其他部分不得再
為訴訟之客體為二重之裁判。茍構成裁判上一罪之數基礎罪名，
均為告訴乃論之罪，為貫徹同一案件訴訟關係合一確定之原則，
就一部犯罪事實告訴或撤回告訴，能否謂其效力不及於全部，非
無研求之餘地。原判決認定之事實，如果無訛，則上訴人駕駛前
開車輛，故意撞傷高民遠，並損壞其機車，係一行為觸犯傷害及
毀損二罪名，為裁判上一罪之想像競合犯，該二罪均為告訴乃論
之罪，如告訴人表明對傷害部分撤回告訴，其撤回之效力是否及
於毀損部分？原判決認高民遠於警詢時對傷害部分已撤回告訴，
但對於上訴人毀損部分仍與非告訴乃論之駕駛動力交通工具肇事
，致人受傷而逃逸之公共危險罪部分，依牽連犯規定予以論處，
未明何以撤回傷害告訴之效力不及於毀損之理由，有理由不備
之可議。(2)、卷附台北市政府警察局大安分局交通分隊道路交通
事故補充資料表上雙方車輛損壞部位及詳細情形欄，記載「Ａ車
（即上訴人駕駛之Ｇ五－七０二號營業小客車）部分：左後車身
損壞」。且該表僅有高民遠簽名，並無上訴人之簽名（台灣台北
地方法院檢察署九十年度偵字第一六一六二號偵查卷第十七頁）
，該項記載是否僅依據高民遠之陳述而記載？或勘驗Ａ車後依實
際受損之情形所為之記載？亦未明瞭。又該項記載如果無訛，則
該車左後車身之損害，亦與原判決認定上訴人以其所駕駛營業小
客車之右車身，擦撞高民遠之機車，所造成之車身損害位置應在
右車身，不相適合，如何以該項文書證明上訴人有前開犯行，有
待釐清。原判決逕採該表為上訴人不利之認定，亦有可議。(四)、
有罪之判決書，對被告有利之證據不採納者，應說明其理由，為
刑事訴訟法第三百十條第二款所明定。故有罪判決書對於被告有
利之證據，如不加採納，必須說明其不予採納之理由，否則即難
謂無判決不備理由之違誤。是事實審法院應於審判期日就被告否
認犯罪所為與待證事實有關，應依法調查之具體辯解事項與證據
，予以調查，而於有罪判決理由內詳加論列，否則率行判決，即
屬於法有違。被告始終否認有前開犯行，於檢察官偵訊時供稱：
「（問：為何之前要與告訴人和解？）我是在警局，警察勸我的
。」（同上偵查卷第三十一頁正面）；於第一審辯稱：「我沒有
撞到他，所以我也不用賠償，我有簽和解書，但具體內容沒有談
妥，我認為我沒有責任，我從左側超機車，我超車後對方跌倒。
」、「當初我是想息事寧人，所以願意賠一點金額，但是告訴人
要求太高。」（第一審卷第二十一、五十一頁）；於原審稱：「
（於）大安分局刑事組時，有寫和解（書），但內容是空白的，
我們完全沒有談。」、「在刑事組時和解書內容、理由都是空白
的，那是事後寫的」、「（問：如果和解書內容是空白的，為何
在上面簽名？）警察要我簽名，等雙方談好後再寫內容」、「當
時都沒有談到和解內容」（原審卷第二十二、二十三頁）等語。
如果無訛，參以卷附和解書僅記載「雙方為息事寧人，故私下和
解」，並無具體和解內容之記載（同上偵查卷第二十頁），則上
訴人在該和解書上簽名，是否確因警察之勸說，為息事寧人而簽
？其簽名之過程及和解之具體內容如何？因與上訴人有無承認前
開犯行之認定，至有關係，原審未詳加究明釐清，論述明白，遽
採該和解書為上訴人承認犯行不利論據之一，尚嫌速斷，並有理
由不備之可議。上訴意旨指摘原判決不當，尚非全無理由，應認
有撤銷發回更審之原因。
據上論結，應依刑事訴訟法第三百九十七條、第四百零一條，判
決如主文。
中　　華　　民　　國　九十四　年　　五　　月   十九   日
                      最高法院刑事第十庭
                          審判長法官  陳　正　庸
                                法官  賴　忠　星
                                法官  王　居　財
                                法官  林　開　任
                                法官  林　立　華
      本件正本證明與原本無異
                                      書  記  官
中　　華　　民　　國　九十四　年　　五　　月　二十六　日
                                                  Ｍ
